【裁判字號】    95,交聲,113
【裁判日期】    950831
【裁判案由】    聲明異議
【裁判全文】
臺灣屏東地方法院交通事件裁定         95年度交聲字第113號
原處分機關  交通部公路總局高雄區監理所屏東監理站
異  議  人
即受處分人  乙○○
上列受處分人因違反道路交通管理處罰條例案件，對於交通部公
路局屏東監理站95年6 月2 日屏監違字第裁82-Z00000000號、95
年6 月7 日屏監違字第裁82-Z00000000號裁決，聲明異議，本院
裁定如下：
    主  文
交通部公路總局高雄區監理所屏東監理站玖拾伍年陸月柒日裁決
（屏監違字第裁82-Z00000000號）撤銷。
乙○○汽車駕駛人，汽車行駛於高速公路，不遵使用限制之管制
規則，處罰鍰新台幣陸仟元，並記違規點數壹點。
其餘異議駁回。
    理  由
一、按民國94年2 月5 日經總統公布，並自95年2 月5 日施行之
    行政罰法第5 條規定「行為後法律或自治條例有變更者，適
    用行政機關最初裁處時之法律或自治條例。但裁處前之法律
    或自治條例有利於受處罰者，適用最有利於受處罰者之規定
    」，復自上開條文之立法理由「明定法律或自治條例變更時
    之適用，係採『從新從輕』之處罰原則，即於行為後之法律
    或自治條例有變更者，原則上係『從新』，適用行政機關最
    初裁處時之法律或自治條例；僅於裁處前之法律或自治條例
    有利於受處罰者，始例外『從輕』，適用最有利於受處罰者
    之規定」，堪認關於行政罰之法律變更，係以行政機關裁處
    時作為比較新舊法之基準時點，又道路交通管理處罰條例所
    規定之罰鍰、吊扣證照等裁罰，本屬行政罰之性質（參照行
    政罰法第1 條、第2 條，係將罰鍰、吊扣證照處分均定為行
    政罰），此時所謂行政機關之裁處，自應指監理機關或裁決
    所所為之裁決，蓋交通異議事件屬於司法救濟程序，而非行
    政主管機關職權作為，法院僅在審查原處分是否適法，尚無
    從以嗣後變更之新法認有利於當事人而加以變更。查本件違
    規案件所涉之處罰條文即道路交通管理處罰條例第33條、第
    63條規定，雖於94年12月28日業經總統公布修正，且自95年
    7 月1 日施行，然原處分機關裁決時，修正後之道路交通管
    理處罰條例尚未施行，本件自無新舊法比較適用問題，縱本
    院調查後，認原處分機關之處分有所疏漏、違誤，仍應依修
    正前之道路交通管理處罰條例逕為裁決，先予敘明。
二、次按汽車行駛高速公路，應依速限標誌指示，且不得在路肩
    上行駛，高速公路交通管制規則（現已更名為高速公路及快
    速公路交通管制規則）第5 條第1 項前段、第9 條第1 項第
    2 款分別定有明文。又汽車行駛於高速公路或設站管制之道
    路，而不遵管制之規定者，處汽車駕駛人新臺幣（下同）3,
    000 元以上6,000 元以下罰鍰，修正前（以下均同）道路交
    通管理處罰條例第33條第1 項定有明文，且依同條例第63條
    第1 項第1 款規定，應並記違規點數1 點。
三、本件原處分機關係以：異議人於95年1 月23日18時43分許，
    駕駛車牌號碼D8-5486 號自用小客車，行經國道三號南下42
    6 公里路段時，以低於最低速限（時速60公里）之車速時速
    52公里違規行駛，復於同日18時45分許，行駛至同路段429
    公里處時，又違規行駛於路肩，嗣經內政部警政署國道公路
    警察局第五警察隊竹田分隊員警丙○○、甲○○當場攔停舉
    發（惟異議人原先係拒絕停車受檢不服，後經支援警力到場
    前後包夾，始將異議人攔停，惟此部分事實異議人並不爭執
    ，且對於不服從稽查之處分，亦當庭表示未聲明異議，茲不
    贅述），復經載明異議人拒絕簽收而完成送達程序。嗣因異
    議人逾越應到案期限（即同年2 月17日）30日以上仍未繳納
    罰鍰或提出申訴，原處分機關乃依上開規定暨違反道路交通
    管理事件統一裁罰基準表規定，各裁處罰鍰6, 000元，且就
    行車速度低於最低速限部分，並予記違規點數1 點（然違規
    行駛路肩部分，則漏未記違規點數1 點）等情，有內政部警
    政署國道公路警察局公警交字第Z00000000 號、第Z0000000
    0 號舉發違反道路交通管理事件通知單、原處分機關屏監違
    字第裁82—Z00000000 、第裁82—Z00000000 號違反道路交
    通管理事件裁決書在卷可稽。
三、聲明異議意旨略以：伊當天是跟在巡邏警車後方，所以車速
    比較慢，且員警所認伊違規行駛路肩之路段應是「交流道」
    ，而違規地點亦不應有「426 公里」、「429 公里」等二處
    不同位置；再者，事後伊母親曾先後於95年2 月17日、2 月
    20 日 親自前往屏東監理站欲繳納罰鍰，然均遭監理站人員
    以電腦查無違規記錄資料而拒絕受理，伊並非故意逾期到案
    云云。
四、經查：
  (一)證人即本件製單舉發之員警丙○○到庭證稱：當天伊與同事
    甲○○駕駛巡邏警車執行例行性之巡邏勤務，行經南二高南
    下南州路段（即南下425 公里處）時發覺異議人車輛在警車
    後方，警車之車速約為時速70、80公里，原本渠等判斷異議
    人的車速應該有時速60公里以上，又因警車的車速並沒有變
    ，但雙方的車距卻越拉越遠，使渠等懷疑異議人車速過慢，
    乃以車上之雷達測速器測得異議人的車速僅有52公里等語在
    卷（見本院卷第55頁反面至56頁），並有路況簡圖、照片附
    卷可參（見本院卷第38、41頁），異議人雖辯稱伊係因跟在
    警車後方故車速較慢云云，然始終未說明其「刻意」與警車
    保持相當距離之原因為何，而證人丙○○復證稱：該路段為
    雙向四線道，異議人應可改走內線車道或依規定超車前進等
    語明確，是異議人未提出正當之理由說明其低於最低速限行
    駛之原因，其辯解尚非可採。
  (二)又證人丙○○另證稱：渠等決定舉發異議人違規低速行駛後
    ，乃將警車開至路肩暫停，並等待異議人車輛接近後即加以
    攔檢，然異議人未停車受檢，反而加速逃逸，渠等見狀旋即
    再後追趕，俟異議人駛至南下429 公里之路段時，因車道縮
    減為一線道，車道內尚有其他車輛，異議人又違規行駛路肩
    ，而此時仍屬高速公路主線道，並非交流道等語明確（見本
    院卷55頁反面至56頁），且有路況簡圖、照片在卷可稽（見
    本院卷第39、43頁），是異議人空言辯稱其違規行駛路肩之
    路段應是「交流道」，而違規地點亦不應有「426 公里」、
    「429 公里」等二處不同位置云云，要與事實不符，委無可
    採。
  (三)再證人即異議人母親楊素慧雖證稱：伊曾於95年2 月16、17
    或20日，曾持車輛行照前往監理站表明欲繳納罰鍰，然均遭
    監理站人員以電腦查無車輛之違規紀錄為由，拒絕受理等語
    （見本院卷第56至57頁），然查本件違規紀錄，經員警於95
    年1 月23日當場製單舉發後，業經舉發機關即內政部警政署
    國道公路警察局第五警察隊於同年2 月3 日鍵入電腦列管資
    料而移送原處分機關，經原處分機關於同年2 月7 日鍵入電
    腦系統乙節，有原處分機關95年7 月12日高監屏字第095003
    0875號函所附國道公路警察局查獲違反道路交通管理事件移
    送表、違規查詢報表在卷足佐（見本院卷第33至35頁），而
    上開書面紀錄均屬公務電腦檔案之列印文件，應無虛偽造假
    之虞，而本院再依異議人之聲請，向原處分機關調閱95年2
    月16、17、20日之監理站民眾洽公監視錄影帶，據覆稱：上
    開期日之監視錄影畫面，因系統儲存容量有限，均已自動覆
    蓋刪除而無法提供等語，亦有原處分機關95年8 月14日高監
    屏字第0950034275號函附卷可參（見本院卷第63頁），復衡
    諸常情，監理機關之電腦檔案內，既有本件車輛之違規紀錄
    ，承辦人員斷無拒絕民眾主動繳納罰鍰之理，是異議人及證
    人楊素慧此部分所述，顯難採信。
五、綜上所述，本件異議人駕車行駛於高速公路，車速低於最低
    速限、及行駛路肩之違規行為，事證明確，其執前揭情詞，
    聲明異議，雖無理由，然原處分機關就違規行駛路肩部分，
    漏未依道路交通管理處罰條例第33條第1 項規定，並記違規
    點數1 點，容有違誤，應由本院將該部分處分予以撤銷，並
    依原處分機關裁決時之法律，即修正前道路交通管理處罰條
    例第33條第1 項、第63條第1 項第1 款規定，裁處異議人罰
    鍰6,000 元，並予記違規點數1 點如主文第2 項所示，以資
    適法，其餘聲明異議，則應予駁回。
據上論結，應依道路交通案件處理辦法第19條、第20條前段，裁
定如主文。
中    華    民    國    95    年    8     月    31    日
                        交通法庭  法  官  劉敏芳
以上正本證明與原本無異。
如不服本裁定應於裁定送達後五日內向本院提出抗告書狀敘述抗
告之理由抗告於臺灣高等法院高雄分院。
中    華    民    國    95    年    8     月    31    日
                                  書記官  許倬維


司法院資訊處製作；財團法人民間司法改革基金會備份。
